【裁判字號】    89,訴,3358
【裁判日期】    901004
【裁判案由】    銓敘
【裁判全文】
臺北高等行政法院判決                         八十九年度訴字第三三五八號
                              .
    原      告  甲○○
    被      告  銓敘部
    代  表  人  吳容明部長）.
    訴訟代理人  丁○○
                乙○○
                丙○○
右當事人間因銓敘事件，原告不服公務人員保障暨培訓委員會中華民國八十九年十月
十七日八九公審決字第○○八六號再復審決定，提起行政訴訟，本院判決如左：
    主  文
原告之訴駁回。
訴訟費用由原告負擔。
    事  實
一、事實概要：原告現職為台中縣東勢鎮衛生所醫事檢驗師（民國八十九年五月十六
    日報到），前任台中縣環境保護局委任第五職等檢驗職系技士（七十七年十一月
    一日到職，擔任該局檢驗職系技佐），台中縣政府於八十六年七月二十六日陳報
    被告擬以原告所具醫事檢驗師檢覈考試及格資格，改派為薦任第六職等至第七職
    等檢驗職系技士，經被告八十六年九月十七日函復否准。原告嗣由個人名義，透
    過立法委員傳真陳情函予被告，請求調整為薦任職等，被告復以八十八年十月十
    四日八八台甄五字第一八一一七八七號書函函復原告否准之意旨。原告不服，提
    起復審、再復審，均遭決定駁回，遂提起行政訴訟。在訴訟進行中，原告經受合
    法通知，均未到場陳述，爰據其書狀之記載而為判決。
二、兩造聲明：
    (一)原告聲明：請求判命被告應准將原告之職等調整為薦任職等。訴訟費用由被告
                負擔。
    (二)被告聲明：如主文所示。
三、兩造之爭點：原告前任台中縣環境保護局委任第五職等檢驗職系技士，可否以具
    有「醫事檢驗師檢覈考試及格」資格，取得該職務薦任第六職等任用資格？
    (一)原告主張：
      (1)原告為經專門職業及技術人員醫事人員醫事檢驗師檢覈考試及格，六十九年
        十二月以原技術人員任用條例任用為衛生所檢驗員。台中縣環境保護局於七
        十七年十月成立後，原告於同年十一月轉調為台中縣環境保護局檢驗職系技
        佐，於送審時，並將醫事檢驗師證書送被告銓審在案。原告於六十九年十二
        月初任公職（衛生所檢驗員）時，即須備有考試及格證書，如醫事檢驗師或
        醫事檢驗生證書，始得擔任公職，但自七十七年十月起全省各縣市陸續成立
        環境保護局，各縣市環境保護局均有檢驗職系編制，須晉用檢驗技術人員，
        但國家考試環境檢驗科自七十七年起至八十二年止，並無該科考試或增額錄
        取。而台中縣環境保護局於七十七年十月成立，編制有檢驗職系職缺，既是
        檢驗專門技術職系，當初台中縣政府將組織編制送被告審查時，被告應比照
        衛生單位設限，理應有相關考試證書始得任用，但被告並未設限比照衛生單
        位檢驗職系任用考試資格，考選部及被告遂於八十三年五月十六日及八十四
        年四月十七日兩次會同發布相關職系對照表，並未對已任用相關職系之公務
        人員加以說明及保障應有之權益。
      (2)被告八十八年十月十四日八八台甄五字第一八一一七八七號函中說明，環境
        保護局檢驗職系依職系說明書內檢驗職系（二）衛生檢驗‧‧‧非屬實際從
        事醫療業務之職務，環境保護局並非上開所指公立醫療機構，惟環境保護局
        檢驗職系卻有薦任職等之醫事檢驗師資格人員，造成同工不同酬。又環境保
        護局及衛生局之人員於受訓升等時，同在一起上課，課程與考試科目均相同
        ，環境保護局由原衛生局第二課擴大編制而成立，主管機關並將衛生、環保
        單位合歸為衛生環保職系。任職於衛生局所具有醫事檢驗師資格之檢驗員自
        八十年十月起職稱由檢驗員調整為醫事檢驗師，並由委任第五職等調陞為委
        任或薦任，職等調陞為第五職等至第七職等，但環境保護局檢驗職系之人員
        並未比照辦理，主管機關也未加以說明，雖然主管機關將衛生、環保歸類為
        同一職系，但實施數年後發現衛生、環保職系其實並不完全相同，而逐漸修
        改法令，如檢驗職系區分為醫事檢驗及衛生（環境）檢驗之規定，又取得證
        書者服務於衛生單位之護產人員，在衛生單位服務時審查結果為「合格實授
        」，如欲轉調環境保護單位服務時，審查結果需改為「以技術人員任用」，
        並徵求當事者同意後始得調職。原告於環境保護局成立之初即調入環境保護
        局檢驗職系，調職當時法令不明確，主管機關並未將相關之利弊情形告知，
        如調職當時主管機關將利弊情形告知，讓原告有選擇空間，不致於造成今日
        之不公平待遇，而嚴重影響原告權益。因類似原告此種情形之公務人員在全
        省各縣市環境保護局為極少數或只有原告一人，故較不受主管機關之重視，
        懇請鈞院能從寬解釋同意比照衛生單位，在八十四年四月十七日考選部及被
        告函「專門職業及技術人員醫事人員檢覈考試相當高等或普通考試之等級及
        考試類科適用職系對照表」前，由衛生單位轉調環境保護局檢驗職系之具有
        醫事檢驗師資格者，比照衛生單位調整為薦任職等，以維基層公務人員之基
        本權益。
      (3)各縣市環保單位在未由衛生單位擴大編制成立，執行環保業務時除所採樣之
        工業廢水‧‧‧等須檢驗時送由當時省方環保單位檢驗外，與民眾身體健康
        息息相關之飲用水（包括自來水、飲水機等）水質由當時之衛生單位負責檢
        驗，七十七年十月環保單位成立後，除檢驗工業廢水‧‧‧等外，尚須負責
        與民眾身體健康息息相關之飲用水（包括自來水、飲水機）水質等檢驗業務
        ，與被告八十八年十月十四日八八台甄五字第一八一一七八七號函所敘明不
        同。
      (4)本案原告之建議函為請被告部長作適度之調整類似原告相同之情形法規與台
        中縣環境保護局八十八年九月七日八八環人字第一八六五七號函答復無關，
        因環境保護局僅為地方之執行機關，當然該局無法預知中央機關何時會調整
        公務員之職等。又公務人員之陞遷除政府有明文規定各種（級）考試及格之
        最基本保障職等外，否則當事者絕對無法完全掌握自己之陞遷。
    (二)被告主張：
      (1)查八十三年十二月二日修正公布之技術人員任用條例第五條第三項規定：「
        經專門職業及技術人員檢覈及格後之醫事人員，並曾實際從事相當之專門職
        業之業務二年以上，成績優良有證明文件者，得比照第一項第一款之規定，
        任用為公立醫療機構之醫事人員。」及第七條第三項規定：「依第五條第三
        項比照規定任用者，按其檢覈之等級，分別比照第一項第二款後段及第三款
        規定辦理。但僅以取得該職系之任用資格為限，不得轉調其他職系及公立醫
        療機構以外之醫療行政職務。」又該條例施行細則第四條之一規定：「（第
        三項）本條例所稱『公立醫療機構』指醫療法第三條及其施行細則第十條所
        定之公立醫療機構而言。（第四項）非公立醫療機構之政府機關及公立學校
        組織法規所定醫事人員，合於各該專業法規規定，實際從事醫療業務者，其
        任用得比照公立醫療機構醫事人員之規定辦理。」準此，經專門職業及技術
        人員檢覈及格後之醫事人員，合於各該專業法規規定，須曾實際從事相當之
        專門職業之業務二年以上，成績優良有證明文件，始取得公立醫療機構醫事
        人員任用資格，如非公立醫療機構之政府機關及公立學校組織法規所定醫事
        人員，合於各該專業法規規定，必須實際從事醫療業務者，其任用始得比照
        公立醫療機構醫事人員之規定辦理。原告前任臺中縣環境保護局委任第五職
        等檢驗職系技士，該環境保護局並非上開所指「公立醫療機構」，且原告當
        時所從事工作，依原告任職台中縣環境保護局技士時之職務說明書主要為綜
        合規劃與管制各項檢驗業務，飲用水含毒性物質之調查研究，土壤污染之檢
        驗等，係為職系說明書檢驗職系中之衛生檢驗部分，非實際從事醫療業務之
        職務，因此，原告無法以其所具「醫事檢驗師」檢覈及格資格適用技術人員
        任用條例第五條第三項規定，取得該職務薦任第六職等任用資格。至考選部
        及被告會同發布之八十三年五月二十六日「專門職業及技術人員考試及格人
        員考試類科適用職系對照表」及八十四年四月七日會同發布之「專門職業及
        技術人員醫事人員檢覈考試相當高等或普通考試之等級及考試類科適用職系
        對照表」係分別依專門職業及技術人員轉任公務人員條例施行細則第三條第
        三項及技術人員任用條例施行細則第四條之二第二項規定訂定，原告提及二
        表並未對已任用相關職系之公務人員加以說明及保障應有之權益乙節，實係
        誤解所致。
      (2)又原告一再訴稱，於調任臺中縣環境保護局任職時，因當時法令不明確，主
        管機關並未將相關之利弊得失情形告知，如調任當時主管機關將利弊得失告
        知，讓原告有選擇空間，不致於造成今日之不公平待遇，而影響其權益乙節
        ，以其所述並非被告權責，是以，前經轉台中縣政府再轉其服務機關酌處逕
        復，並經據該局八八環人字第一八六五七號書函函復原告在案，因與本案之
        銓敘審定無涉，且非本案所得審究。綜上所述，原告之訴顯無理由。
    理  由
一、程序方面
    本件原告經受合法通知，未於言詞辯論期日到場，核無行政訴訟法第二百十八條
    準用民事訴訟法第三百八十六條各款所列情形，爰依被告之聲請由其一造辯論而
    為判決。
二、實體方面
    按「經專門職業及技術人員檢覈及格後之醫事人員，並曾實際從事相當之專門職
    業之業務二年以上，成績優良有證明文件者，得比照第一項第一款之規定，任用
    為公立醫療機構之醫事人員。」「依第五條第三項比照規定任用者，按其檢覈之
    等級，分別比照第一項第二款後段及第三款規定辦理。但僅以取得該職系之任用
    資格為限，不得轉調其他職系及公立醫療機構以外之醫療行政職務。」「‧‧‧
    本條例所稱『公立醫療機構』指醫療法第三條及其施行細則第十條所定之公立醫
    療機構而言。非公立醫療機構之政府機關及公立學校組織法規所定醫事人員，合
    於各該專業法規規定，實際從事醫療業務者，其任用得比照公立醫療機構醫事人
    員之規定辦理。」分別為八十三年十二月二日修正公布之技術人員任用條例第五
    條第三項、第七條第三項及其施行細則第四條之一所規定。故經專門職業及技術
    人員檢覈及格後之醫事人員，合於各該專業法規規定，須曾實際從事相當之專門
    職業之業務二年以上，成績優良有證明文件，始取得公立醫療機構醫事人員任用
    資格，如非公立醫療機構之政府機關及公立學校組織法規所定醫事人員，合於各
    該專業法規規定，必須實際從事醫療業務者，其任用始得比照公立醫療機構醫事
    人員之規定辦理。查本件原告前任臺中縣環境保護局委任第五職等檢驗職系技士
    ，該台中縣環境保護局並非上開所指「公立醫療機構」，且原告當時所從事工作
    ，依其職務說明書所載，主要為綜合規劃與管制各項檢驗業務，飲用水含毒性物
    質之調查研究，土壤污染之檢驗等，係為職系說明書檢驗職系中之衛生檢驗部分
    ，亦非實際從事醫療業務之職務，核與上開技術人員任用條例暨其施行細則之規
    定不符，被告爰據以否准原告擬以所具「醫事檢驗師檢覈考試及格」資格，改派
    為薦任第六職等檢驗職系技士，並無違誤，訴願決定予以維持，亦無不合。茲原
    告仍執陳詞，指摘原處分及訴願決定不當，請求命被告准其職等調整為薦任職等
    ，核無理由，應予駁回。
三、據上論結，本件原告之訴為無理由，依行政訴訟法第九十八條第三項前段、第二
    百十八條、民事訴訟法第三百八十五條第一項前段，判決如主文。
中      華      民      國     九十     年      十      月      四      日
                           臺 北 高 等 行 政 法 院  第三庭
                                             審判長 法  官  徐瑞晃
                                                    法  官  吳慧娟
                                                    法  官  李得灶
右為正本係照原本作成。
如不服本判決，應於送達後二十日內向本院提出上訴狀並表明上訴理由，如於本判決
宣示後送達前提起上訴者，應於判決送達後二十日內補提上訴理由書（須按他造人數
附繕本）。
中      華      民      國     九十     年      十      月     十二     日
                                                    書記官  陳清容


司法院資訊處製作；財團法人民間司法改革基金會備份。
